臺北高等行政法院判決
　　　　　　　　　　　　　　　　　　 94年度簡字第00874號
原　　　告　甲○○
訴訟代理人　乙○
被　　　告　臺北市政府社會局
代　表　人　薛承泰（局長）
訴訟代理人　丙○○
　　　　　　丁○○
上列當事人間因低收入戶事件，原告不服臺北市政府中華民國94
年3月16日府訴字第09325646100號訴願決定，提起行政訴訟。本
院判決如下：
　　主  文
原告之訴駁回。
訴訟費用由原告負擔。
　　事實及理由
一、原告主張：
    (一)原告92年財稅資料，薪資所得1筆140,000元，營利所得1
      筆5,653元，其他所得1筆14元，以上收入均為人頭戶收入
      ，原告並未上班，也未事先被告知。
    (二)原告母親於85年被診斷為情感型精神疾病起，及服藥治療
      至今，不能間斷云云。
    (三)提出原告母親診斷證明書等件影本為證。
    聲明：訴願決定及原處分均撤銷。
          被告應核定原告為低收入戶。
          訴訟費用由被告負擔。
二、被告辯稱：
    (一)原告未婚，依社會救助法第5條規定，家庭總收入應計算
      人口範圍為原告之直系血親：原告、原告之父、原告之母
      及原告之姐，是以本件原告全戶共計4人。依財稅單位所
      提供最近1年度（92年度）財稅資料顯示：
      1.原告35歲，領有臺北市核發之身心障礙手冊，係精神障
        礙中度，依92年財稅資料有薪資所得1筆計140,000元，
        營利所得1筆及其他所得1筆合計5,667元，故每月收入
        以12,139元計。
      2.原告之父施以寬，74歲，領有臺北市核發之身心障礙手
        冊，係肢體障礙重度；依社會救助法施行細則第9條，
        原告父親係屬無工作能力者。另依92年財稅資料有利息
        所得3筆計154,540元，每月收入以12,878元計。
      3.原告之母乙○，64歲，依92年財稅資料無薪資所得，雖
        原告檢附「中央健保局重大傷病免自行部分負擔證明卡
        」，惟依社會救助法施行細則第9條第1項第3款規定，
        因罹患嚴重傷、病，必須3個月以上之治療或療養，依
        同法第2項規定，應檢具公立醫療機構或經中央衛生主
        管機關評鑑合格之醫院診斷書，惟原告未檢具符合上開
        規定要件之證明文件，遂依臺北市低收入戶調查及生活
        扶助作業規定第4點(四)，每月收入以有工作能力而無固
        定工作每月收入10,560元計算。另依92年度財稅資料有
        營利所得3筆、利息所得1筆、租賃所得1筆及其他所得1
        筆，合計122,088元，故每月收入以20,734元計。
      4.原告之姐施心慧，40歲，因為原告同戶籍之旁系血親，
        應予列計。依92年度財稅資料有薪資所得2筆計
        273,333元；另有營利所得5筆及其他所得1筆合計
        16,129元，故每月收入以24，122元計。
    (二)綜上，原告全戶4人家庭年總收入為838,477元，平均每人
      每月收入為17,468元，依93年度臺北市低收入戶家庭生活
      扶助標準（全戶平均每人每月總收入為13,797元），不符
      合低收入戶資格；有關原告主張92年度財稅資料之所得係
      屬人頭戶收入乙節，惟原告未檢附具公信力之證明文件等
      語。
    (三)提出臺北市政府92年10月23日府社二字第09202526000號
      公告及90年8月23日府秘二字第9010798100號公告、被告
      93 年10月13日北市社二字第09338785400號函、訴願決定
      書、原告全戶戶籍謄本、原告及原告之父之身心障礙手冊
      、原告之母中央健保局重大傷病免自行部分負擔證明卡、
      92年度各類所得歸戶清單及全國財產歸戶查詢清單等件影
      本為證。
    聲明：
    駁回原告之訴。
    訴訟費用由原告負擔。
三、按本法所稱主管機關：在中央為內政部；在直轄市為直轄市
    政府；在縣（市）為縣（市）政府；本法所稱低收入戶，係
    指家庭總收入平均分配全家人口，每人每月在最低生活費標
    準以下者。前項所稱最低生活費標準，由中央、直轄市主管
    機關參照中央主計機關所公布當地區最近1年平均每人消費
    支出百分之六十定之；直轄市主管機關並應報中央主管機關
    備查；前條所稱家庭總收入應計算人口範圍如下：一、直系
    血親。但子女已入贅或出嫁且無扶養能力可資證明者，得不
    計算。二、同一戶籍或共同生活之旁系血親及負扶養義務之
    親屬。三、綜合所得稅列入扶養親屬寬減額之納稅義務人，
    行為時社會救助法第3條、第4條及第5條各定有明文。次按
    本法第4條第1項所稱家庭總收入，指下列各款之總額：一、
    工作收入：依據其戶籍所在地直轄市政府或行政院勞工委員
    會訂定之各項職業收入計算標準核定之。二、資產之收益：
    包括動產及不動產之收益。三、其他收入：前2款以外非屬
    社會救助給付之收入。前項第3款非屬社會救助給付之收入
    ，由直轄市、縣（市）主管機關認定之；有下列情形之一者
    ，不予計入全家人口之工作收入，亦不核算其最低生活費用
    ：一、應徵（召）入營服役者。二、在學領有公費者。三、
    入獄服刑、因案羈押或依法拘禁者。四、失蹤6個月以上者
    。前項情形，應提出證明文件；本法第15條第1項所稱低收
    入戶中有工作能力者，指16歲以上，未滿65歲，無下列情事
    之一者：一、大學校院博士班、空中大學及空中專科進修補
    習學校以外之在學學生。二、身心障礙致不能工作者。三、
    罹患嚴重傷、病，必須3個月以上之治療或療養者。四、照
    顧罹患嚴重傷、病需要3個月以上之治療或療養之共同生活
    或受扶養親屬，致不能工作者。五、獨自扶養12歲以下之血
    親卑親屬者。六、婦女懷胎6個月以上至分娩後2個月內者。
    七、其他經直轄市、縣（市）主管機關認定者。…第3款與
    第4款之受嚴重傷、病者及第6款之懷胎或生產婦女，應檢具
    公立醫療機構或經中央衛生主管機關評鑑合格之醫院診斷書
    ，社會救助法施行細則第2條、第3條及第9條亦各定有明文
    。
四、再按本細則第2條第1項第1款所稱之工作收入計算基準如下
    ：(一)以申請者全家實際工作收入為依據，全家人口之財稅資
    料為參考，如財稅資料與實際工作收入不符時，申請人應提
    供薪資證明憑核。(二)如無財稅資料可參考，又無法提供證明
    者，得參考行政院勞工委員會編印之職類別薪資調查報告計
    算。(三)前述薪資調查報告未列明者，須提供其他相關證明憑
    核，如無法提供證明，則依各業員工初任人員平均薪資計算
    （93年度各業員工初任人員平均薪資每月為23,742元）。(四)
    有工作能力而無固定工作收入或未工作者，其工作收入以行
    政院勞工委員會最近公布之基本工資為基礎，換算每人每日
    之基本工資，再以每月20個工作天計算（本年度基本工資為
    15,840元，依上述公式計算為10,560元），臺北市低收入戶
    調查及生活扶助作業規定第4點規定定有明文。又按殘障人
    口工作能力認定概要表略以，殘障等級＼殘障類別…肢體障
    礙重度視實際有無工作…其他經中央主管機關認定之障礙中
    度視實際有無工作…備註…3.視實際有無工作者依其工作所
    得計算收入，若實際上無工作則無收入。再者，臺北市政府
    90年8月23日府秘二字第9010798100號公告略以，主旨：公
    告本府主管業務委任事項，並自90年9月1日起生效。…公告
    事項…四、本府將下列業務委任本府社會局，以該局名義執
    行之…(三)社會救助法中有關本府權限事項；而92年10月23日
    府社二字第09202526000號公告略以，主旨：公告本市93年
    度最低生活費標準暨低收入戶生活扶助等級。…公告事項：
    本市93年度最低生活費標準訂為每人每月新臺幣13,797元整
    …。
五、本件原告主張其92年財稅資料所列薪資所得1筆140,000元，
    營利所得1筆5,653元，其他所得1筆14元，以上收入均為人
    頭戶收入云云，惟其主張為被告所否認。被告則稱，依財稅
    單位所提供92年度財稅資料顯示，原告全戶4人家庭年總收入
    為838,477元，平均每人每月收入為17,468元，依93年度臺
    北市低收入戶家庭生活扶助標準（全戶平均每人每月總收入
    為13,797元），不符合低收入戶資格；又原告並未檢附具公
    信力之證明文件以證其收入為人頭戶收入等語，資為爭議。
六、經查，依行為時 社會救助法第5條、同法施行細則第2條、
    第3條、第9條、臺北市低收入戶調查及生活扶助作業規定第
    4點等規定，認應列入原告家庭總收入計算人口範圍為：原
    告及其父、母、姐，共計4人，並依92年度財稅資料等計算
    原告全戶收入如下：
    (一)原告係中度精神障礙者，領有臺北市身心障礙手冊，92年
      度財稅資料查有薪資所得1筆140,000元、營利所得1筆
      5,653元、其他所得1筆14元，依前開殘障人口工作能力認
      定概要表，其每月收入以12,139元計。
    (二)原告之父施以寬係重度肢體障礙者，領有臺北市身心障礙
      手冊，92年度財稅資料查無薪資所得，其工作收入以0元
      列計，惟查尚有利息所得3筆，計154,540元，其每月收入
      以12,878元計。
    (三)原告之母乙○92年度財稅資料查無薪資所得，雖原告檢附
      「中央健康保險局重大傷病自行部分負擔證明卡」，惟依
      前開社會救助法施行細則第9條第1項第3款規定，因罹患
      嚴重傷、病，必須3個月以上之治療或療養，依同條第2項
      規定，應檢具公立醫療機構或經中央衛生主管機關評鑑合
      格之醫院診斷書，惟原告並未檢具符合上開規定要件之證
      明文件，是依前揭臺北市低收入戶調查及生活扶助作業規
      定第4點第4款規定，以每月10,560元列計其工作收入；至
      其92年度財稅資料，經查尚有營利所得3筆，計38,801元
      、租賃所得1筆71,000元、利息所得1筆4,287元、其他所
      得1 筆8,000元，其每月收入以20,734元計。
    (四)原告之姐施心慧92年度財稅資料查有薪資所得2筆計
      273,333元、營利所得5筆計12,727元、其他所得1筆3,402
      元，平均每月收入為24,122元。
    綜上計算，原告全戶4人，每月家庭總收入為69,873元，此
    有原告全戶戶籍資料及93年11月15日製表之財稅原始資料明
    細等影本附原處分卷可稽；是原告全戶4人平均每人每月總
    收入為17,468元，超過臺北市93年度最低生活費標準13,797
    元，不符臺北市低收入戶申請資格。且縱將原告之母依前開
    社會救助法施行細則第9條第1項第4款規定，以需照顧原告
    為由，將其工作收入以0元列計，原告全戶4人，平均每人每
    月總收入為14,828元，仍超過臺北市93年度最低生活費標準
    ，併予敘明。
七、又按當事人主張有利於己之事實者，就其事實有舉證之責任
    ，民事訴訟法第277條前段定有明文；而依行政訴訟法第136
    條規定，上開規定為行政訴訟程序所準用。又當事人主張事
    實，須負舉證責任，倘其所提出之證據，不足為主張事實之
    證明，自不能認其主張之事實為真實，改制前行政法院36年
    判字第16號，亦著有判例。本件原告雖主張，92年度財稅資
    料雖查其有薪資所得1筆140,000元、營利所得1筆5,653元、
    其他所得1筆14元，惟上開所得均為人頭戶收入云云，然查
    ，原告並未提出任何證據資料以實其說，依上開規定及說明
    ，原告之主張，尚非可採。
八、從而，被告以原告全戶家庭總收入平均分配全家人口，每人
    每月收入超過臺北巿93年度最低生活費標準，乃否准原告之
    核定為低收入戶之申請，於法並無違誤。訴願決定遞予維持
    ，亦無不合。原告徒執前詞，訴請撤銷，並請求被告應核定
    原告為低收入戶，為無理由，應予駁回。
據上論結，本件原告之訴為無理由，依行政訴訟法第236條、第
233條第1項、第98條第3項前段，判決如主文。
中　　華　　民　　國　　94　　年　  11　　月　 30  　 日
                  　　　　 第五庭　法　官  蕭忠仁
上為正本係照原本作成。
本件以訴訟事件所涉及之法律見解具有原則性者為限，始得於本
判決送達後20日內向本院提出上訴狀並表明上訴理由，如已於本
判決宣示後送達前提起上訴者，應於判決送達後20日內補具上訴
理由（均按他造人數附繕本），且經最高行政法院許可後方得上
訴。
中　　華　　民　　國　　94　　年　  11　　月　 30  　 日
 　　  　　　　　　　   　　　     書記官  蕭純純
